臺灣桃園地方法院刑事判決　　　　　　　 93年度訴字第443號
公　訴　人　臺灣桃園地方法院檢察署檢察官
被　　　告　乙○○原名李併麗.
選任辯護人　邱秀珠律師
上列被告因偽造文書案件，經檢察官提起公訴（92年度偵字第8455號）
，本院判決如下：
    主  文
乙○○無罪。
    理  由
一、公訴意旨略以：被告乙○○係告訴人丙○○之子媳，緣坐落
    桃園縣桃園市○○路○ 段219 巷23號房屋及基地，屬告訴人
    所有，上開房地之所有權狀原由告訴人保管，告訴人欲以上
    開房地向銀行貸款，被告表示與銀行人員較為熟識，告訴人
    不疑有他，將上開房地所有權狀交由被告辦理，嗣被告未將
    上開房地之所有權狀歸還告訴人，告訴人乃向本院簡易庭提
    起返還借用物之訴，並由本院桃園簡易庭以87年度桃簡字第
    1018號案件審理（按嗣經改分為88年度桃小字第157 號案件
    審理判決被告勝訴，並經本院民事庭以88年度小上字第22號
    判決駁回告訴人之上訴確定），被告於該訴訟中主張上開房
    地係伊借用告訴人名義購買及登記，為證明其有能力購買上
    開房地，明知其在祥觀股份有限公司（下稱祥觀公司）78年
    度所得額為新臺幣（下同）125000元、79年度所得額為1140
    00元，竟基於行使偽造私文書之犯意，在不詳時間、地點盜
    用祥觀公司及負責人己○○之印章，接續偽造完成被告自78
    年1 月起至同年12月止及自79年1 月起至同年12月止分別在
    祥觀公司領有90萬元及106 萬元薪資之各類所得扣繳暨免扣
    繳憑單等2 份私文書（下稱系爭2 紙扣繳憑單）後，於上開
    民事訴訟88年2 月2 日審理時附於答辯狀內，向本院桃園簡
    易庭提出，持以行使，致生損害於祥觀公司、己○○及告訴
    人。因認被告涉有刑法第216 條、第210 條之行使偽造私文
    書罪嫌。
二、按犯罪事實應依證據認定之，無證據不得認定犯罪事實，又
    不能證明被告犯罪或其行為不罰者，應諭知無罪之判決，刑
    事訴訟法第154 條第2 項、第301 條第1 項分別定有明文。
    次按刑事訴訟法上所謂認定犯罪事實之證據，係指足以認定
    被告確有犯罪行為之積極證據而言，該項證據自須適合於被
    告犯罪事實之認定，始得採為斷罪資料。如未能發現相當證
    據，或證據不足以證明，自不能以推測或擬制之方法，以為
    裁判之基礎。又刑事訴訟上證明之資料，無論其為直接或間
    接證據，均須達於通常一般人均不致有所懷疑，而得確信其
    為真實之程度，始得據為有罪之認定，若其關於被告是否犯
    罪之證明未能達此程度，而有合理性懷疑之存在，致使無法
    形成有罪之確信，根據「罪證有疑，利於被告」之證據法則
    ，即不得遽為不利被告之認定，此分別有最高法院29年上字
    第3105號、40年臺上字第86號、76年臺上字第4986號判例可
    資參照。
三、公訴人認被告涉有上開罪嫌，無非係以告訴人之指訴，證人
    己○○即78、79年間祥觀公司負責人之證言：當時伊之年薪
    約二十幾萬，被告擔任會計，係當時製作扣繳憑單之人等語
    ，被告與其前配偶洪健峰（原名洪孟陽）之78、79年度綜合
    所得稅結算申報書記載：被告在祥觀公司78年度薪資所得額
    為125000元，79年度之薪資所得額為114000元等情，財政部
    臺北市國稅局處分書所附83年度申報核定書記載：被告漏報
    83年度部分薪資所得，但並未漏報祥觀公司之薪資所得額，
    而依該核定書所示，被告83年度祥觀公司之薪資所得額為10
    1500元，與前開被告於78、79年度申報之薪資相差不多，及
    行政院勞工保險局函附之被告投保薪資紀錄記載：被告78、
    79年度之投保月薪僅9000元及10200 元為其論據。
四、訊據被告堅決否認有何偽造文書之犯行，辯稱：伊於78、79
    年度確實有領90萬元及106 萬元之薪水，並沒有偽造文書，
    當時報稅時短報所得，是為了想漏稅，等被查到再補稅等語
    。辯護人則為被告辯護指：依據證人庚○○、甲○○、戊○○、己○○之證詞，被告於78、79年度確於祥觀公司擔任會
    計部門經理，領取90萬及106 萬元之高薪，系爭2 紙扣繳憑
    單為庚○○、甲○○於79年、80年報稅時依據薪資清冊所製
    作，並非被告所偽造；證人即被告前配偶洪健峰（原名洪孟
    陽）與被告於86年業已分居，二人並於91年1 月間離婚，告
    訴人（即洪健峰之母）對於被告訴請返還所有權狀之民事訴
    訟及本件偽造文書案件均由洪健峰於幕後操縱，目的在於謀
    取坐落桃園縣桃園市○○路○ 段219 巷23號之房地，故證人
    洪健峰證稱被告於78、79年之月薪僅有一萬多元云云，顯非
    可採。至勞工保險局函覆之被告於78、79年之投保薪資偏低
    ，係因當時公司為節省勞保費之支出，以最低薪資申報，並
    非被告當時之實際薪資等語。經查：
  (一)證人甲○○於本院結證稱：系爭79年度扣繳憑單，係伊依照
    薪資清冊所製作，伊當時擔任裕友公司之會計，裕友公司與
    祥觀公司的老闆均為戊○○，二家公司在同一個辦公室辦公
    ，是公司指示伊製作祥觀公司之扣繳憑單，被告當時擔任財
    務主管，可以算是經理，被告的薪水就是扣繳憑單上所記載
    的金額，當時祥觀公司的名義負責人是己○○，但她實際擔
    任出納等語（見本院93年7 月22日審判筆錄）；證人庚○○
    於本院結證稱：系爭78年度扣繳憑單係伊於祥觀公司擔任工
    讀生時，依照會計人員所交付領取薪資的資料所記載，伊自
    78年間開始於祥觀公司工作，直到80年6 月高職畢業前才離
    職，月薪約七、八千元，被告當時係擔任祥觀公司之經理等
    語（見本院94年4 月14日審判筆錄）；證人己○○於本院結
    證稱：78、79年間伊係祥觀公司登記名義負責人，伊真正的
    職務是出納，因為伊與實際負責人戊○○有親戚關係，伊剛
    進公司沒多久，戊○○就要求伊登記為名義負責人，被告當
    時係擔任會計部門的主管，公司很多事情都是被告在發落等
    語（見本院94年1 月6 日審判筆錄）；證人戊○○於本院結
    證稱：被告於69年左右於祥觀公司任職，前後擔任過會計、
    會計主任、管理部經理等職，對公司很負責，78、79年時的
    薪水在祥觀公司算是很高，1 年不可能只有領12萬元或14萬
    元那麼少，年薪肯定超過100 萬等語（見本院93年7 月22日
    審判筆錄），審諸上開證人所言均互核相符，且依行政院勞
    工保險局94年1 月31日保承資字第09410071680 號函覆本院
    之勞工保險被保險人投保資料表1 件記載：祥觀公司為被告
    辦理退保日期為83年8 月1 日，堪認被告係於該日自祥觀公
    司離職，距今已逾10年之久，證人庚○○、己○○、戊○○
    與被告間已無利害關係可言，難認有何迴護被告之必要，證
    人甲○○雖為被告之妹，然其明知系爭扣繳憑單是否偽造乃
    本案關鍵，其若非確依薪資清冊覈實製作系爭扣繳憑單，衡
    情亦無自承偽造犯行以助被告脫罪之理，況被告係於88年2
    月2 日本院88年度桃小字第157 號民事案件審理時始提出系
    爭2 紙扣繳憑單作為資力證明，當時被告本人及證人庚○○
    均自祥觀公司離職多年，祥觀公司負責人亦經數度更替為鄒
    陳佳婉，有祥觀公司登記資料2 冊附於本案卷宗可稽，而78
    、79年度祥觀公司負責人己○○之印章又早為實際負責人戊○○所收回廢棄，此經證人戊○○於本院證述甚詳（見本院
    93年7 月22日審理筆錄），被告自無從於88年臨訟之時始偽
    造系爭2 紙扣繳憑單，然被告又不可能於78、79年間即預料
    其於10年後會有訴訟之需要，而事先要求證人鄧世瑜、甲○○為其偽造扣繳憑單，是上開證人證述被告於78、79年間因
    位居要職，受上司器重，確實受有90萬元及106 萬元之年薪
    ，證人庚○○、甲○○係依薪資清冊據實填載系爭2 紙扣繳
    憑單等情，堪予採信。
  (二)證人洪健峰固於本院證稱：被告於78、79年間月薪僅一萬餘
    元云云，然審諸證人洪健峰乃被告之前配偶，二人於86年間
    分居，於91年間離婚，其於本院88年度桃小字第157 號案件
    （按即告訴人訴請被告返還所有權狀之民事訴訟）中襄助告
    訴人（即其母）提出書狀指駁被告之答辯，並進而申請其與
    被告於78、79年度共同申報綜合所得稅之結算申報書交由告
    訴人，據以提起本件刑事告訴等情，均為其陳明在卷，足見
    其與被告怨隙甚深，證言難期公允，況證人洪健峰復自承：
    其與被告分居前，薪水、家用均交由被告管理，被告之財務
    狀況除前述月薪1 萬多元以外均不了解等語（以上證人洪健
    峰之證詞均見本院94年2 月24日審判筆錄），惟其既對於被
    告之財務狀況全無了解，何以獨就被告十餘年前之月薪金額
    記憶清晰？此點已有悖常理，且據證人庚○○證稱：其於祥
    觀公司任職時，除薪水外，尚加發過年、端午、中秋三節獎
    金，其中過年會加發一個月的薪水等語（見本院94年4 月14
    日審理筆錄），縱依證人洪健峰所述被告當時月薪僅1 萬多
    元，再加計三節獎金，被告之年收入亦顯然高於前揭所得稅
    結算申報書所記載之125000元及114000元，顯見證人丁○○
    所為上開不利被告之陳述，與事實不符，尚難憑採。
  (三)本院89年度自字第181 號刑事案卷第138 頁記載，證人己○○證稱：「（被告於公司擔任何職？）會計，後改稱經理。
    」，查被告於78、79年間確係擔任祥觀公司經理一職，已如
    前述，證人己○○改稱被告係擔任經理，與事實相符，並無
    不妥，公訴人以證人己○○之證詞變更，即認定證人己○○
    有迴護被告之嫌，尚非的論。同頁筆錄又記載，證人己○○
    證稱：「（公司的扣繳憑單是誰填寫？）是被告。」，此與
    證人庚○○、甲○○所述之情節顯有扞格，且證人己○○於
    本院審理時已澄清：此部分筆錄應係誤會其意，伊並不知道
    扣繳憑單是誰寫的等語（見本院94年1 月6 日審判筆錄），
    亦難以此部分與事實不符之筆錄內容而為不利於被告之認定
    。另證人己○○於78、79年間雖登記為祥觀公司負責人，然
    實際工作則為出納，此經證人己○○、甲○○證述明確（見
    二人前開筆錄），被告既為主管階級，其薪資自然遠高於證
    人己○○，公訴人以證人己○○之年薪僅二十餘萬元，認定
    被告之年薪必定較低，亦有誤解。
  (四)被告於申報78、79年度所得稅時，於結算申報書上分別記載
    伊自祥觀公司領取78年度薪資所得額為125000元，79年度之
    薪資所得額為114000元一節，有此二年度之結算申報書附卷
    為憑，另經本院函詢行政院勞工保險局得知：被告於78、79
    年之勞工保險投保月薪資分別為9000及10200 元等情，亦有
    該局上開函附之投保資料表1 件在卷可稽，經核此二文件所
    記載之被告薪資並不相同，殊難以此認定被告之實際薪資，
    又被告78、79年度所領年薪分別為90萬及106 萬元已如前述
    ，被告辯稱：其係因企圖逃漏稅捐始短報所得，祥觀公司則
    係為降低保險費支出，而低報投保薪資等語，則與此部分證
    據相互吻合，堪認與事實相符，公訴人以此二份文件認定被
    告薪資低微，進而推論系爭2 紙扣繳憑單為被告所偽造，容
    有未洽。
  (五)綜上所述，公訴人所提證據均無法證明被告有偽造系爭2 紙
    扣繳憑單之犯行，復查無其他積極證據足證被告有公訴人所
    指之罪嫌，不能證明被告犯罪，爰依法諭知被告無罪之判決
    。
據上論結，依刑事訴訟法第301 條第1項判決如主文。
本案經檢察官徐則賢到庭執行職務。
中　　華　　民　　國　　94　　年　　4 　　月　　28　　日
                  臺灣桃園地方法院刑事第8 庭
                        審判長法　官
                              法  官
                              法  官
以上正本證明與原本無異。
如不服本判決，應於送達後10日內，向本院提出上訴狀（應附繕
本），上訴於臺灣高等法院。
                              書記官　邱仲騏
中　　華　　民　　國　　94　　年　　4 　　月　　28　　日
